臺灣桃園地方法院民事簡易判決
110年度桃保險簡字第97號
原      告  泰安產物保險股份有限公司

法定代理人  李松季  
訴訟代理人  林建良  
被      告  魏煥二  



上列當事人間請求損害賠償事件，本院於民國110 年12月17日言
詞辯論終結，判決如下：
    主    文
被告應給付原告新臺幣肆萬柒仟伍佰陸拾參元，及自民國一百一
十年十一月三十日起至清償日止，按週年利率百分之五計算之利
息。
訴訟費用（除減縮部分外）由被告負擔。
本判決得假執行。
    事實及理由
壹、程序方面：
一、按「訴狀送達後，原告不得將原訴變更或追加他訴。但有下
    列各款情形之一者，不在此限：……⒊擴張或減縮應受判決
    事項之聲明者。」，民事訴訟法第255 條第1 項第3 款定有
    明文。本件原告原起訴請求：「被告應給付原告新臺幣（下
    同）355,016 元，及自起訴狀繕本送達翌日起至清償日止，
    按週年利率5%計算之利息。」，嗣於民國110 年12月17日變
    更聲明為：「被告應給付原告47,563元，及自起訴狀繕本送
    達翌日起至清償日止，按週年利率5%計算之利息。」（見本
    院卷第42頁），核原告所為係減縮應受判決事項之聲明，依
    上揭規定，應予准許。
二、本件被告經合法通知，未於言詞辯論期日到場，核無民事訴
    訟法第386條所列各款情形，爰依原告之聲請，由其一造辯
    論而為判決。
貳、實體方面:
一、原告主張：被告於108 年6 月22日11時22分許，駕駛車牌號
  &0000; 碼000-0000號營業半聯結車，行經國道一號南向47公
    里700公尺中外車道時，因駕車不慎，致擦撞由原告承保車
    體損失險、訴外人張清添駕駛訴外人李艷卿所有之車牌號碼
    000-0000號自用小客車（下稱系爭車輛），致系爭車輛受損
    ，原告依約賠付車體修復費用355,016 元（工資124,201元
    、零件230,815 元），扣除系爭車輛合理零件折舊額後之金
    額為158,542 元。而張清添就本件事故應負70% 之過失責任
    ，被告應負30% 之過失責任。爰依保險代位及侵權行為之法
    律關係提起本訴。並聲明：被告應給付原告47,563元，及自
    起訴狀繕本送達翌日起至清償日止，按週年利率5%計算之利
    息。
二、被告方面：
    被告未於言詞辯論期日到場，亦未提出書狀作何聲明或陳述
    。 
三、得心證之理由：
  ㈠本件原告主張之事實，業據其提出系爭車輛行車執照、車損
    照片，及國道公路警察局道路交通事故當事人登記聯單等為
    證），並據本院依職權向內政部警政署國道公路警察局第一
    公路警察大隊調閱本件道路交通事故現場圖、初步分析研判
    表、談話紀錄表、調查報告表㈠㈡及現場照片等資料，經核與
    原告所述相符。而被告未於言詞辯論期日到場爭執，亦未提
    出書狀作何答辯或提出反證，是依本院調查證據之結果，堪
    認原告之主張為真正。
　㈡按「汽車行駛時，駕駛人應注意車前狀況及兩車並行之間隔
    ，並隨時採取必要之安全措施，不得在道路上蛇行，或以其
    他危險方式駕車。」，「汽車在同向二車道以上之道路（車
    道數計算，不含車種專用車道、機車優先道及慢車道），除
    應依標誌或標線之指示行駛外，並應遵守下列規定：……⒍變
    換車道時，應讓直行車先行，並注意安全距離。」，道路交
    通安全規則第94條第3 項、第98條第1 項第6 款分別定有明
    文。次按「因故意或過失，不法侵害他人之權利者，負損害
    賠償責任。」，「汽車、機車或其他非依軌道行駛之動力車
    輛，在使用中加損害於他人者，駕駛人應賠償因此所生之損
    害。」，民法第184 條第1 項前段、第191 條之2 本文亦有
    規定。另按「被保險人因保險人應負保險責任之損失發生，
    而對於第三人有損失賠償請求權者，保險人得於給付賠償金
    額後，代位行使被保險人對於第三人之請求權。但其請求之
    金額，以不逾賠償金額為限。」，保險法第53條第1 項亦有
    規定。
  ㈢經查，本件事故發生時為晴天，日間自然光線、柏油路面、
    乾燥無缺陷、無障礙物等情，有道路交通事故調查報告表㈠
    及現場照片附卷可稽，足見依事故發生時現場狀況及客觀條
    件，被告及張清添並無不能注意之情事。而被告於警詢時自
    承：「我從林口交流道上國一欲下台66，當時我由北往南，
    一直都直行於中外車道，突然我看前方有一台車從外側車道
    往左切入中外車道，我立即踩煞車，並將車頭往左打，為了
    閃避他車，但還是擦撞到他的左後車身。」等語（見本院卷
    第13頁），足認被告就本件事故之發生，顯有未注意車前狀
    況之過失；又據張清添於警詢時自承：「我行經事故地點是
    由北向南行駛在外側車道，當時我正常行駛，正準備下交流
    道，我見前方有事故發生，前方車有倒車，我就趕緊切換至
    中外車道，過沒多久就被左方車碰撞過來。」等語（見本院
    卷第14頁），足認張清添駕車行經事故地點時，亦顯有變換
    車道時，未讓直行車先行，並注意安全距離之過失，致生本
    件事故，堪認其就本件事故之發生亦有過失，惟被告之過失
    責任並不因此而解免。準此，原告本於侵權行為及保險代位
    之法律關係，請求被告賠償損害，仍屬有據。
  ㈣復按物被毀損時，被害人除得依民法第196 條請求賠償外，
    並不排除民法第213 條至第215 條之適用。依民法第196 條
    請求賠償物被毀損所減少之價額，得以修復費用為估定之標
    準，但以必要者為限（例如：修理材料以新品換舊品，應予
    折舊）。查系爭車輛修復費用為355,016 元（工資124,201
    元、零件230,815 元），有台隆賓士汽車股份有限公司出具
    之估價單及統一發票在卷可稽（見臺灣新北地方法院110年
    度重司簡調字第294號卷第23至31頁）。而依行政院財政部
    發布之「固定資產耐用年數表」規定，汽車如非屬運輸業用
    客車、貨車，其耐用年數為5 年，並依同部訂定之「固定資
    產折舊率表」規定，耐用年數5 年依定率遞減法之折舊率為
    千分之369 ，其最後1 年之折舊額，加歷年折舊累計額，其
    總和不得超過該資產成本原額10分之9 。查系爭車輛係於10
    4 年5 月出廠，有系爭車輛行車執照在卷為憑（見臺灣新北
    地方法院110年度重司簡調字第294號卷第13頁），至本件事
    故發生之108 年6 月22日，系爭車輛之實際使用年數為4年2
    個月，故原告就零件部分得請求之金額應以34,342元為限（
    計算式如附表），加計工資124,201元，共計158,543元，即
    為原告本得請求之修復費用。
  ㈤惟按「損害之發生或擴大，被害人與有過失者，法院得減輕
    賠償金額，或免除之」，民法第217 條第1 項定有明文。此
    項規定之目的，在謀求加害人與被害人間之公平，故在裁判
    上法院得以職權減輕或免除之（見最高法院85年台上字第17
     56號判例要旨）。本院審酌本件事故發生緣由、路權歸屬
    情形等一切情狀，認被告應負擔30% 之過失責任，張清添則
    應
    負擔70% 之過失責任，爰依前開規定，減輕被告之賠償金額
    後為47,563元（158,543元×30% ＝47,563元，元以下四捨五
    入）。
五、綜上所述，原告依保險代位及侵權行為之法律關係，請求被
    告給付47,563元，及自起訴狀繕本送達（於110 年11月9 日
    將公示送達公告黏貼於本院公告處，經20日，於110 年11月
    29日生效，見本院卷第36至38頁）之翌日即110 年11月30 
    日起至清償日止，按週年利率5%計算之利息，為有理由，應
    予准許。
六、本件係就民事訴訟法第427 條第1 項適用簡易程序所為被告
    敗訴之判決，爰依同法第389 條第1 項第3 款之規定，依職
    權宣告假執行。
七、訴訟費用負擔之依據：民事訴訟法第78條。
　　
中    華    民    國   111    年    1     月     7    日
                  桃園簡易庭  法  官  汪智陽
以上正本係照原本作成。
如不服本判決，應於送達後20日內，向本院提出上訴狀並表明上
訴理由，如於本判決宣示後送達前提起上訴者，應於判決送達後
20日內補提上訴理由書（須附繕本）。
如委任律師提起上訴者，應一併繳納上訴審裁判費。
中    華    民    國   111    年    1     月     7    日
                              書記官  陳家蓁

附表：                          110 年度桃保險簡字第97號     年 數  折        舊         額   折  舊  後  餘額   計  算  方  式 金額   計算方式  金額 01 230,815x0.369 85,171 230,815-85,171 145,644 02 145,644x0.369 53,743 145,644-53,743 91,901 03 91,901x0.369 33,911 91,901-33,911 57,990 04 57,990x0.369 21,398 57,990-21,398 36,592 05 36,592x0.369x2/12 2,250 36,592-2,250 34,342 說明： 一、單位為新臺幣，元以下四捨五入。 二、採定率遞減法計算折舊。